ACORDAO-COMPLETO-2541516

ACÓRDÃO 3406/2022 ATA 23/2022 - SEGUNDA CÂMARA

VISTOS, relatados e discutidos estes autos em que se aprecia ato de concessão inicial de aposentadoria a ex-servidor da Fundação Instituto Brasileiro de Geografia e Estatística (IBGE) .
ACORDAM os ministros do Tribunal de Contas da União, reunidos em sessão da 2ª Câmara, ante as razões expostas pelo Relator e com base nos arts. 1º, inciso V, e 39, inciso II, da Lei 8.443/1992; e nos arts. 1º, inciso VIII e 260, do Regimento Interno, em: 
9.1. considerar ilegal e negar registro ao ato de concessão inicial de aposentadoria de Hilton Filardi Ribeiro; 
9.2. dar ciência deste acórdão à Fundação Instituto Brasileiro de Geografia e Estatística (IBGE) e à interessada, com a informação de que a íntegra do relatório e do voto que o fundamentam podem ser consultados no endereço eletrônico www.tcu.gov.br/acordaos.

APOSENTADORIA. Ato de Aposentadoria de HILTON FILARDI RIBEIRO da unidade emissora Fundação Instituto Brasileiro de Geografia e Estatística, enviados ao TCU pela unidade de controle interno CONTROLADORIA-GERAL DA UNIÃO.

Segunda Câmara

Fundação Instituto Brasileiro de Geografia e Estatística.

3. Interessados/Responsáveis:
3.1. Interessado: Hilton Filardi Ribeiro (XXX.706.405-XX).

13.1. Ministros presentes: Bruno Dantas (Presidente), Aroldo Cedraz e Antonio Anastasia (Relator).
13.2. Ministro-Substituto convocado: Marcos Bemquerer Costa.
13.3. Ministro-Substituto presente: André Luís de Carvalho.

ANTONIO ANASTASIA

Trata-se de ato inicial de aposentadoria em favor de Hilton Filardi Ribeiro, submetido pela Fundação Instituto Brasileiro de Geografia e Estatística, para fins de registro, à apreciação do Tribunal de Contas da União, nos termos do art. 71, inciso III, da Constituição Federal.
2.	Reproduzo, a seguir, a instrução produzida no âmbito da Secretaria de Fiscalização de Integridade de Atos e Pagamentos de Pessoal e Benefícios Sociais - Sefip (peça 5) , a qual contou com a anuência do diretor da unidade (peça 6) :
INTRODUÇÃO
Trata-se de ato inicial de aposentadoria, submetido, para fins de registro, à apreciação do Tribunal de Contas da União (TCU) , de acordo com o art. 71, inciso III, da Constituição Federal.  O ato foi cadastrado e disponibilizado ao TCU por intermédio do Sistema e-Pessoal, na forma do art. 2º e 4º da Instrução Normativa TCU 78/2018.
O ato desse processo pertence às seguintes unidades:
Unidade emissora: Fundação Instituto Brasileiro de Geografia e Estatística.
Unidade cadastradora:  Fundação Instituto Brasileiro de Geografia e Estatística.
Subunidade cadastradora: UE/BA-GRH.
EXAME TÉCNICO
Procedimentos aplicados
Os procedimentos para exame, apreciação e registro de atos de pessoal encontram-se estabelecidos na Instrução Normativa TCU 78/2018 e na Resolução TCU 206/2007. Essas normas dispõem que os atos de pessoal disponibilizados por meio do e-Pessoal devem ser submetidos previamente a críticas automatizadas, com base em parâmetros predefinidos.
As críticas das informações cadastradas na etapa de coleta do ato foram elaboradas e validadas levando-se em conta as peculiaridades de cada ato. Os itens verificados nessa etapa são inerentes a dados cadastrais, fundamentos legais, mapa de tempo, ficha financeira, assim como eventuais ocorrências de acumulação. Trata-se de verificações abrangentes, minuciosas e precisas e sem a necessidade de ação humana e, portanto, menos suscetível a falhas. As críticas aplicadas estão discriminadas no sistema, no Menu e-Pessoal, opção "Crítica", que podem ser acessadas mediante concessão de perfil específico a servidores do TCU responsáveis pela análise.
Além das críticas automatizadas, há verificação humana adicional no caso de haver alertas do sistema ou informações não formatadas, como esclarecimentos do gestor ou do controle interno.  
As críticas também consideram os registros do Sistema Integrado de Administração de Recursos Humanos (Siape) . O Siape disponibiliza informações atualizadas sobre as parcelas que integram os proventos, diferentemente, portanto, do e-Pessoal, que informa as parcelas no momento do registro do ato. 
Essa confrontação com o Siape fornece uma visão atual e verdadeira da situação, o que permite descaracterizar irregularidades e inconsistências que, embora constantes do e-Pessoal, já foram corrigidas.
As verificações detectadas no ato encontram-se discriminadas na aba de pendências do ato no sistema e-Pessoal, bem como no espelho do ato contemplado por esta instrução.
Exame das Constatações
Ato: 6553/2018 - Inicial - Interessado (a) : HILTON FILARDI RIBEIRO - CPF: XXX.706.405-XX
Parecer do Controle Interno: considerar o ato Legal.
Constatação e análise: 
1.1.1. Houve o registro de pelo menos uma rubrica com 'Denominação para análise pelo TCU = Decisão judicial (16171 - DECISAO JUDICIAL TRANS JUG APO (Decisão judicial - Outros) - R$ 667,20) .
Justificativa do Gestor de Pessoal: Não há. Verificação efetuada no âmbito do TCU.
Análise do Controle Interno:  Não há. Verificação efetuada no âmbito do TCU.
Análise da Equipe Técnica: Ilegal
A decisão judicial, já transitada em julgado, trata da gratificação de desempenho (GDIBGE) e está sendo paga em valor superior ao devido. A sentença reconheceu o direito aos inativos de receberem a gratificação na mesma pontuação concedida aos ativos. Assim, a diferença entre a gratificação de 80 pontos (ativos) , no valor de R$ 1.334,40, e de 50 pontos (inativos) , no valor de R$ 834,00, deve ser de R$ 500,40 e não de R$ 667,20. Logo, resta constatado pagamento acima do devido.
O quadro resumo de ocorrências e, quando for o caso, o detalhamento da norma legal e da jurisprudência para a inconsistência acima elencada encontra-se no anexo II dessa instrução. 
Encaminhamento do ato: 
Considerar ILEGAL e recusar registro  do ato de Aposentadoria de HILTON FILARDI RIBEIRO do quadro de pessoal do órgão/entidade Fundação Instituto Brasileiro de Geografia e Estatística, com base nos arts. 71, inciso III, da Constituição Federal, 1º, inciso V, e 39, inciso II, da Lei 8.443/1992 e 260, § 1º, do Regimento Interno. 
Com fulcro no art. 262, caput, do Regimento Interno deste Tribunal, determinar ao órgão/entidade Fundação Instituto Brasileiro de Geografia e Estatística que: 
emita novo ato, livre da irregularidade ora apontada, em substituição  ao ato de Aposentadoria de HILTON FILARDI RIBEIRO, submetendo-o à nova apreciação por este Tribunal, na forma do artigo 260, caput, também do Regimento.
dispense a devolução dos valores indevidamente recebidos de boa-fé até a data da ciência do órgão/entidade Fundação Instituto Brasileiro de Geografia e Estatística, do acórdão que vier a ser proferido, com base no Enunciado 106 da Súmula da Jurisprudência do TCU.
dê ciência, no prazo de quinze dias, contados da notificação, do inteiro teor desta deliberação (a) o interessado (a) , alertando-o (a) de que o efeito suspensivo proveniente da interposição de eventuais recursos junto ao TCU não o (a) exime da devolução dos valores percebidos indevidamente, caso o recurso não seja provido.
informe o teor do acórdão que vier a ser prolatado, encaminhando ao TCU, no prazo de trinta dias, comprovante da data de ciência pelo (a) interessado (a) , nos termos do art. 4º, § 3º, da Resolução TCU 170/2004.
faça cessar todo e qualquer pagamento relativo ao ato impugnado de HILTON FILARDI RIBEIRO, no prazo máximo de quinze dias, contados da ciência da decisão deste Tribunal, sob pena de ressarcimento das quantias pagas após essa data pelo responsável.
CONCLUSÃO
A abrangência e a profundidade das verificações levadas a efeito fundamentam convicção de que o ato 6553/2018 pode ser apreciado pela ilegalidade, em razão das irregularidades apontadas no item Exame das Constatações desta instrução, que representam afronta à legislação e à jurisprudência de referência
PROPOSTA DE ENCAMINHAMENTO
Ante o exposto, com fundamento no art. 71, inciso III, da Constituição Federal, no art. 1º, inciso V, e art. 39, incisos I e II, da Lei 8.443/1992, no art. 260 do Regimento Interno do Tribunal de Contas da União, propõe-se: 
Considerar ILEGAL e recusar registro  do ato inicial de Aposentadoria de HILTON FILARDI RIBEIRO do quadro de pessoal do órgão/entidade Fundação Instituto Brasileiro de Geografia e Estatística, com base nos arts. 71, inciso III, da Constituição Federal, 1º, inciso V, e 39, inciso II, da Lei 8.443/1992 e 260, § 1º, do Regimento Interno.
Com fulcro no art. 262, caput, do Regimento Interno deste Tribunal, determinar ao órgão/entidade Fundação Instituto Brasileiro de Geografia e Estatística que: 
informe o teor do acórdão que vier a ser prolatado, encaminhando ao TCU, no prazo de trinta dias, comprovante da data de ciência pelo interessado, nos termos do art. 4º, § 3º, da Resolução TCU 170/2004.
emita novo ato, livre da irregularidade ora apontada, em substituição  ao ato de Aposentadoria de HILTON FILARDI RIBEIRO, submetendo-o à nova apreciação por este Tribunal, na forma do artigo 260, caput, também do Regimento.
dispense a devolução dos valores indevidamente recebidos de boa-fé até a data da ciência do órgão/entidade Fundação Instituto Brasileiro de Geografia e Estatística, do acórdão que vier a ser proferido, com base no Enunciado 106 da Súmula da Jurisprudência do TCU.
dê ciência, no prazo de quinze dias, contados da notificação, do inteiro teor desta deliberação o interessado, alertando-o de que o efeito suspensivo proveniente da interposição de eventuais recursos junto ao TCU não o exime da devolução dos valores percebidos indevidamente, caso o recurso não seja provido.
faça cessar todo e qualquer pagamento relativo ao ato impugnado de HILTON FILARDI RIBEIRO, no prazo máximo de quinze dias, contados da ciência da decisão deste Tribunal, sob pena de ressarcimento das quantias pagas após essa data pelo responsável.
Anexo I - Dados do Ato
Ato: 6553/2018 - servidor/instituidor: HILTON FILARDI RIBEIRO - CPF: XXX.706.405-XX 
Cargo:  - Matrícula no órgão 768710
Atos com o mesmo CPFNão foram encontrados no Sisac ou e-Pessoal atos com o mesmo CPF do servidor instituidor.
Ficha Financeira do Instituidor - Mês/Ano: 02/2022  - Órgão: FUND. INST. BRASIL. GEOG. E ESTATISTICA - Cód.Siape: 45205
	Código
	Nome da rubrica
	Valor pago (R$) 
	Matr. Siape

	5
	PROVENTO BASICO
	3.985,52
	768710

	82631
	GQ - GRAT.DE QUALIFICACAO AP
	2.577,48
	768710

	82470
	GDIBGE - LEI 11.355/06 AP
	834,00
	768710

	16171
	DECISAO JUDICIAL TRANS JUG APO
	667,20
	768710

	18
	ANUÃ?NIO-ART.244, LEI 8112/90 AP
	518,11
	768710

	TOTAL
		8.582,31
	
Anexo II 
Quadro resumo de ocorrências
	Núm.ato
	Nome instituidor
	Regime jurídico
	Propostas de mérito
	Inconsistências encontradas
	Qtde incon.

				Controle interno
	Sefip/
TCU
		
	6553/2018
	HILTON FILARDI RIBEIRO
		Legal
	Ilegal
	- Houve o registro de pelo menos uma rubrica com 'Denominação para análise pelo TCU = Decisão judicial (16171 - DECISAO JUDICIAL TRANS JUG APO (Decisão judicial - Outros) - R$ 667,20) . - Ilegal
	1

Detalhamento da norma legal e da jurisprudência
PAGAMENTO DE PARCELA REMUNERATÓRIA COM BASE EM DECISÃO JUDICIAL
 
      Registrou-se no ato parcela remuneratória com base em decisão judicial.
      Sabe-se que não cabe ao TCU discutir ou desconstituir decisões judiciais transitadas ou não em julgado. Não pode o TCU negar a força da decisão judicial, por discordar de seus fundamentos e, muito menos, determinar o descumprimento da sentença, ainda que flagrantemente ilegal, injusta e incorreta.
      Todavia, a existência de decisão judicial ou administrativa contrária ao entendimento do TCU não impede a apreciação do ato para fins de registro. Em apreciação de atos de pessoal, o TCU pode manifestar entendimento diferente do declarado por outras instâncias do Poder Judiciário ou da Administração Pública, inclusive mediante o julgamento pela ilegalidade dos atos de aposentadoria amparados por decisão judicial.
      O TCU exerce a sua jurisdição independentemente das demais instâncias. O Tribunal possui competências próprias e privativas, estatuídas pela Constituição Federal e pela sua Lei Orgânica, inexistindo vinculação entre o processo do TCU e outro versando sobre idêntica matéria no âmbito do Poder Judiciário ou da Administração Pública.
      Portanto, o TCU pode promover apreciação de mérito pela ilegalidade de ato de pessoal, em posição contrária ao decidido pelo Poder Judiciário. Todavia, respeitando a instância judicial, não serão propostas por esta Unidade Técnica determinações para a supressão da parcela incorporada com amparo em decisão judicial.
      Por fim, segundo Súmula TCU 279, as rubricas referentes a sentenças judiciais, enquanto subsistir fundamento para seu pagamento, devem ser pagas em valores nominais, sujeitas exclusivamente aos reajustes gerais do funcionalismo, salvo se a sentença dispuser de outra forma.
3.	Dissentindo parcialmente do encaminhamento proposto pela Sefip, o Ministério Público junto ao TCU - MPTCU, mediante Parecer da lavra do Procurador Rodrigo Medeiros de Lima (peça 7) , assim se pronunciou:
	Trata-se da análise do ato inicial da aposentadoria de Hilton Filardi Ribeiro, no cargo de Técnico em Informações Geográficas e Estatísticas, emitido pela Fundação Instituto Brasileiro de Geografia e Estatística (IBGE) .
2.	Após análise da concessão, a Sefip propôs a ilegalidade e negativa de registro do ato, em face do pagamento a maior da rubrica de decisão judicial relativa à gratificação de desempenho de atividade em pesquisa, produção e análise, gestão e infraestrutura de informações geográficas e estatísticas (GDIBGE) . Em sua instrução, a unidade técnica assevera que (peça 5, p. 2) :
 (...) 
A decisão judicial, já transitada em julgado, trata da gratificação de desempenho (GDIBGE) e está sendo paga em valor superior ao devido. A sentença reconheceu o direito aos inativos de receberem a gratificação na mesma pontuação concedida aos ativos. Assim, a diferença entre a gratificação de 80 pontos (ativos) , no valor de R$ 1.334,40, e de 50 pontos (inativos) , no valor de R$ 834,00, deve ser de R$ 500,40 e não de R$ 667,20.
3.	Ao final, formulou, entre outras, proposta para que o Tribunal expeça determinação à unidade jurisdicionada para que cesse os pagamentos indevidos.
4.	A decisão judicial em questão advém do Mandado de Segurança Coletivo 2009.51.01.002254-6 ajuizado pela Associação Nacional dos Aposentados e Pensionistas do IBGE, que tramitou na 24ª Vara Federal do Rio de Janeiro, requerendo que a GDIBGE seja paga aos inativos e pensionistas na mesma proporção paga aos servidores em atividade.
5.	Na primeira instância, o processo foi extinto sem resolução de mérito, uma vez que a magistrada entendeu pela inadequação da via processual eleita. No entanto, em sede de apelação, a Desembargadora Federal, Salete Maccalóz, deu "provimento ao recurso para ao julgar procedente o pedido contido na petição inicial, conceder a segurança pleiteada para determinar que a autoridade impetrada promova o pagamento aos substituídos (a saber, aos aposentados e pensionistas do IBGE associados a Associação impetrante) , da parcela denominada GDIBGE na mesma proporção que é paga aos servidores em atividade mencionados no art. 80 da Lei n 11.355/2006" (peça 3, p. 6-25) . A decisão transitou em julgado em 19/8/2011 (peça 3, p. 20) .
6.	De acordo com o art. 80 da Lei 11.355/2006, com a redação dada pela Lei 11.907/2009, a GDIBGE tem a seguinte composição:
Art. 80. Os servidores ocupantes de cargos de provimento efetivo do Plano de Carreiras e Cargos da Fundação Instituto Brasileiro de Geografia e Estatística - IBGE em exercício de atividades inerentes aos respectivos cargos ou funções nas unidades do IBGE fazem jus a uma Gratificação de Desempenho de Atividade em Pesquisa, Produção e Análise, Gestão e Infra-Estrutura de Informações Geográficas e Estatísticas - GDIBGE, com a seguinte composição: 
I - até 20 (vinte) pontos serão atribuídos em função dos resultados obtidos na avaliação de desempenho individual;
II - até 80 (oitenta) pontos serão atribuídos em função dos resultados obtidos na avaliação de desempenho institucional.
7.	O limite da gratificação é de 100 (cem) pontos, consoante o art. 81-A, incluído pela Lei 11.907/2009, in verbis:
Art. 81-A. A GDIBGE será paga observado o limite máximo de 100 (cem) pontos e o mínimo de 30 (trinta) pontos por servidor, correspondendo cada ponto ao valor estabelecido no Anexo XV-A desta Lei. 
8.	O Anexo XV-A da Lei 11.355/2006, com a redação dada pela Lei 13.327/2016, estabelece que o valor do ponto da GDIBGE, para o cargo da interessada, equivale a R$ 16,68, com vigência a partir de 1º de janeiro de 2017.
9.	Portanto, o valor máximo da GDIBGE, na atividade, é de R$ 1.668,00, decorrente do somatório dos pontos da avaliação de desempenho institucional (80 pontos) com a individual (20 pontos) .
10.	Consoante o art. 149 da Lei 11.355/2006, com a redação dada pela Lei 11.490/2007, deverão ser adotados os seguintes critérios para fins de incorporação da GDIBGE aos proventos de aposentadorias e pensões (grifos inseridos) :
Art. 149 (...) 
I - para as aposentadorias concedidas e pensões instituídas até 19 de fevereiro de 2004, a gratificação será correspondente a 50% (cinqüenta por cento) do valor máximo do respectivo nível, classe e padrão; 
II - para as aposentadorias concedidas e pensões instituídas após 19 de fevereiro de 2004: 
a) quando ao servidor que deu origem à aposentadoria ou à pensão se aplicar o disposto nos arts. 3º e 6º da Emenda Constitucional nº 41, de 19 de dezembro de 2003 , e no art. 3º da Emenda Constitucional nº 47, de 5 de julho de 2005, aplicar-se-á o percentual constante no inciso I do caput deste artigo; 
b) aos demais aplicar-se-á, para fins de cálculo das aposentadorias e pensões, o disposto na L ei nº 10.887, de 18 de junho de 2004.
11.	Observa-se no ato em exame, que a aposentadoria do Sr. Hilton Filardi Ribeiro está fundamentada no art. 3º da EC 47/2005. Assim, o valor da GDIBGE a ser paga ao inativo deve corresponder ao percentual de 50% da gratificação, ou seja, R$ 834,00. Exatamente esse o valor que está sendo pago na rubrica "82470-GDIBGE-ART. 80, LEI 11355/06 AP" (peça 3, p. 3) .
12.	Todavia, a decisão judicial determinou o pagamento da GDIBGE aos aposentados e pensionistas na mesma proporção paga aos servidores em atividade.
13.	Na fase de execução judicial da sentença, as partes firmaram o seguinte acordo (peça 3, p. 21) :
Por ambas as partes, foi acordado que a execução do julgado dar-se-á da seguinte forma: será criada uma rubrica a título de cumprimento de decisão judicial e a gratificação a ser paga sob tal rubrica, somada à gratificação hoje percebida pelos inativos, deverá corresponder a 100% da gratificação institucional em vigor paga aos servidores ativos e ainda à metade da gratificação individual em seu percentual máximo, conforme cada período de avaliação considerado.
14.	Logo, segundo a decisão judicial, deve integrar os proventos dos aposentados e pensionistas do IBGE a parcela integral da avaliação de desempenho institucional paga aos servidores ativos (até 80 pontos) , e mais 50% (cinquenta por cento) da individual (metade de 20 pontos = 10 pontos) , totalizando, no máximo, 90 pontos.
15.	Assim, como o interessado já percebe a GDIBGE, no valor de R$ R$ 834,00, correspondente a 50 pontos da gratificação, o valor da rubrica de decisão judicial a esse título seria de até R$ 667,20 (40 pontos x R$ 16,68) . Como é esse o valor que está sendo pago na rubrica "16171-DECISAO JUDICIAL TRANS JUG APO" (peça 3, p. 3) , não vislumbramos irregularidade na execução da decisão judicial.
16.	Todavia, considerando que não há amparo legal para a extensão do pagamento aos inativos e pensionistas da GDIBGE na mesma proporção paga aos servidores em atividade, mas decisão judicial transitada em julgado nesse sentido, este representante do Ministério Público de Contas da União anui à proposta da Sefip pela ilegalidade e negativa de registro do ato em exame, mas sem proposta de determinação para cessar os pagamentos indevidos, em respeito ao provimento jurisdicional.
17.	É nesse sentido a recente decisão da Primeira Câmara do Tribunal ao proferir o Acórdão 2.842/2022, em aprovação ao voto do Ministro Jorge Oliveira, após analisar situação semelhante à destes autos.
	É o Relatório.

não há

Procurador Rodrigo Medeiros de Lima.

APOSENTADORIA. IBGE. PAGAMENTO DE GRATIFICAÇÃO DE DESEMPENHO (GDIBGE) EM VALOR SUPERIOR AO DEVIDO. SENTENÇA JUDICIAL TRANSITADA EM JULGADO. ATO ILEGAL. NEGATIVA DE REGISTRO. COMUNICAÇÕES

APOSENTADORIA (APOS)

Secretaria de Fiscalização de Integridade de Atos e Pagamentos de Pessoal e de Benefícios Sociais (Sefip).

Trata-se de ato inicial de aposentadoria em favor de Hilton Filardi Ribeiro, submetido pela Fundação Instituto Brasileiro de Geografia e Estatística (IBGE) , para fins de registro, à apreciação do Tribunal de Contas da União, de acordo com o art. 71, inciso III, da Constituição Federal.
2.	Em análise do feito, a Secretaria de Fiscalização de Integridade de Atos e Pagamentos de Pessoal e de Benefícios Sociais - Sefip, em pareceres uniformes (peças 5 e 6) , posicionou-se pela ilegalidade do ato, em razão da constatação de pagamento a maior de rubrica de decisão judicial transitada em julgado, que "reconheceu o direito aos inativos de receberem a gratificação [gratificação de desempenho - GDIBGE] na mesma pontuação concedida aos ativos".
3.	Segundo a Sefip (peça 5) , "a diferença entre a gratificação de 80 pontos (ativos) , no valor de R$ 1.334,40, e de 50 pontos (inativos) , no valor de R$ 834,00, deve ser de R$ 500,40 e não de R$ 667,20". Desse modo, a unidade propôs a ilegalidade e negativa de registro do ato, bem como a expedição de determinação ao IBGE para cessação de qualquer pagamento relativo ao ato impugnado.
4.	Anuindo parcialmente à posição da Sefip, o Ministério Público junto ao TCU - MPTCU (peça 7) , apontou a ausência de amparo legal para a extensão do pagamento aos inativos e pensionistas da GDIBGE na mesma proporção paga aos servidores em atividade, endossando a proposta da unidade pela ilegalidade e negativa de registro do ato. Por outro lado, considerou não haver irregularidade na execução da decisão judicial, motivo pelo qual discordou da proposta de determinação de cessação dos pagamentos indevidos, feita pela unidade, em respeito ao provimento judicial.
5.	Feito esse breve relato, passo a me pronunciar.
6.	No âmbito da decisão havida nos autos do processo 0002254-592009-4-02-5101, que tramitou na 24ª Vara Federal do Rio de Janeiro e transitou em julgado em 19/8/2011 (peça 3, p. 6-18) , foi concedida a segurança pleiteada para "determinar que a autoridade impetrada promova o pagamento aos substituídos (a saber, aos aposentados e pensionista do IBGE associados a Associação impetrante) , da parcela denominada GDIBGE na mesma proporção que é paga aos servidores mencionados no art. 80 da Lei 11.355/2006".
7.	Em fase de execução judicial, foi realizada Audiência Especial em 30/9/2015, perante o juízo, com a exequente (Associação Nacional dos Aposentados e Pensionistas do IBGE) e o executado (IBGE) , oportunidade em que restou acordado que, segundo a interpretação do título, "a extensão da gratificação institucional deve levar em conta a gratificação efetivamente paga aos ativos, a fim de que não ocorra hipótese de pagamento aos inativos de valor superior aos recebidos pelos funcionários da ativa" (peça 3, p. 20) . Assim, segundo o Termo de Audiência, restou ajustado entre as partes que:
Por ambas as partes, foi acordado que a execução do julgado dar-se-á da seguinte forma: será criada uma rubrica a título de cumprimento de decisão judicial e a gratificação a ser paga sob tal rubrica, somada à gratificação hoje percebida pelos inativos, deverá corresponder a 100% da gratificação institucional em vigor paga aos servidores ativos e ainda a metade da gratificação individual em seu percentual máximo, conforme cada período de avaliação considerado.
8.	A Lei 11.355/2006, legislação relacionada à matéria, dispõe, no essencial, que:
Art. 80. Os servidores ocupantes de cargos de provimento efetivo do (...) IBGE (...) fazem jus a uma Gratificação de Desempenho de Atividade em Pesquisa, Produção e Análise, Gestão e Infra-Estrutura de Informações Geográficas e Estatísticas - GDIBGE, com a seguinte composição: 
I - até 20 (vinte) pontos serão atribuídos em função dos resultados obtidos na avaliação de desempenho individual;
II - até 80 (oitenta) pontos serão atribuídos em função dos resultados obtidos na avaliação de desempenho institucional.
 (...) Art. 81-A. A GDIBGE será paga observado o limite máximo de 100 (cem) pontos e o mínimo de 30 (trinta) pontos por servidor, correspondendo cada ponto ao valor estabelecido no Anexo XV-A desta Lei. 
 (...) Art. 149 Para fins de incorporação das gratificações de desempenho (...) , serão adotados os seguintes critérios:
I - para as aposentadorias concedidas e pensões instituídas até 19 de fevereiro de 2004, a gratificação será correspondente a 50% (cinquenta por cento) do valor máximo do respectivo nível, classe e padrão; 
II - para as aposentadorias concedidas e pensões instituídas após 19 de fevereiro de 2004: 
a) quando ao servidor que deu origem à aposentadoria ou à pensão se aplicar o disposto nos arts. 3º e 6º da Emenda Constitucional nº 41, de 19 de dezembro de 2003 , e no art. 3º da Emenda Constitucional nº 47, de 5 de julho de 2005, aplicar-se-á o percentual constante no inciso I do caput deste artigo; 
b) aos demais aplicar-se-á, para fins de cálculo das aposentadorias e pensões, o disposto na Lei nº 10.887, de 18 de junho de 2004.
9.	No caso concreto, aplicados os parâmetros da decisão judicial e da Lei 11.355/2006 para o cargo ocupado pelo inativo (Técnico em Informações Geográficas e Estatísticas) , o valor devido corresponde ao montante total de R$ 1.501,20, resultante da soma dos seguintes componentes: a) 100% da gratificação institucional em vigor paga aos ativos (80 pontos) : 80 pontos x R$ 16,68 = R$ 1.334,40; e b) metade (50%) da gratificação individual em seu percentual máximo (20 pontos) : 50% de 20 pontos x R$ 16,68 = R$ 166,80. Esclareço que o componente R$ 16,68 é o valor do ponto da GDIBGE para o cargo de técnico do IBGE, nos termos do Anexo XV-A, item c, da Lei 11.355/2006, com a redação dada pela Lei 13.327/2016.
10.	Estritamente do ponto de vista da discriminação das rubricas, considerando a fundamentação da aposentadoria do Sr. Hilton Ribeiro (art. 3ª da EC 47/2005) , a composição expressa no ato (peça 3, p. 3) se mostra, portanto, coerente com a decisão judicial, visto que contempla o mesmo montante total de R$ 1.501,20, por meio das rubricas: a) 82470 - GDIBGE (art. 149, incisos I e II, alínea "a", da Lei 11.355/2006) , no valor de R$ 834,00 (50 pontos x R$ 16,68 = R$ 834,00) ; e b) 16171 - Decisão judicial, no valor de R$ 667,20 (40 pontos x R$ 16,68 = R$ 667,20) .
11.	Ante tais argumentos, alinho-me integralmente ao pronunciamento do MPTCU, que assim concluiu:
16. Todavia, considerando que não há amparo legal para a extensão do pagamento aos inativos e pensionistas da GDIBGE na mesma proporção paga aos servidores em atividade, mas decisão judicial transitada em julgado nesse sentido, este representante do Ministério Público de Contas da União anui à proposta da Sefip pela ilegalidade e negativa de registro do ato em exame, mas sem proposta de determinação para cessar os pagamentos indevidos, em respeito ao provimento jurisdicional.
12.	Do exposto, VOTO por que o Tribunal adote o acórdão que ora submeto a este Colegiado.
TCU, Sala das Sessões, em 12 de julho de 2022.
ANTONIO ANASTASIA 
Relator